【裁判字號】    98,婚,1211
【裁判日期】    981229
【裁判案由】    確認婚姻無效
【裁判全文】
臺灣板橋地方法院民事判決              98年度婚字第1211號
原      告  乙○○
                        號8樓.
被      告  甲○○
上列當事人間請求確認婚姻關係不成立事件，本院於中華民國98
年12月15日言詞辯論終結，判決如下：
    主    文
確認原告與被告之婚姻關係不成立。
訴訟費用由被告負擔。
    事實及理由
一、原告主張：兩造於民國95年11月3 日委請朋友於結婚證書上
    簽名後，於同年月8 日持向戶政事務所辦理結婚登記，惟兩
    造並未舉行公開之結婚儀式，不具備96年5 月23日修正公布
    前之民法第982 條第1 項之法定要件，是兩造結婚自屬無效
    ，為此提起本件訴訟。並聲明：請求確認兩造間之婚姻關係
    不存在。
二、被告方面：兩造沒有舉行結婚典禮、沒有公開儀式、也沒有
    宴客。兩造於填寫結婚證書後請朋友在結婚證書上簽名，即
    持向戶政事務所辦理結婚登記。並聲明：對於原告的請求無
    意見。
三、本院當庭協議簡化整理兩造本件事實上及法律上之爭點如下
    ：
(一)確認原告請求權基礎，如卷附書狀及以前筆錄所特定之型態
    。
(二)就兩造請求權之原因事實所主張之證據方法如卷附物證及所
    聲明之人證。
四、原告主張兩造結婚未舉行公開儀式之事實，已據原告提出戶
    籍謄本、結婚證書影本各1 件為證，並據證人即證婚人倪嘉
    良證稱：「（你有無在兩造的結婚證書上當證婚人嗎？）對
    ，這是我親自簽名的。」「（兩造在95年11月3 日有無舉行
    結婚典禮？）他們沒有舉行結婚典禮，也沒有請客，也沒有
    任何結婚儀式。」等語，而被告對其等結婚未舉行公開儀式
    亦不爭執。是本院綜上事證，自堪信原告主張之事實為真正
    。
五、按結婚，應有公開儀式及二人以上之證人。96年5 月23日修
    正公布前民法第982 條第1 項定有明文。所謂結婚應有公開
    之儀式，係指結婚之當事人應行定式之禮儀，使不特定人得
    以共聞共見認識其為結婚者而言。結婚不具備民法第982 條
    第1 項之方式者，其結婚無效。民法第988 條第1 款亦定有
    明文。其次，我國民法雖無婚姻不成立之規定，但是，理論
    上，法律行為必須成立後，才有是否無效之問題，民事訴訟
    法第568 條第1 項亦規定得提起確認婚姻不成立之訴，是以
    ，如未具備公開結婚儀式，即屬無結婚行為，欠缺法律行為
    之特定成立要件，婚姻根本不成立，是以得訴請確認婚姻關
    係不成立。查兩造結婚未舉行任何定式之禮儀，使不特定人
    得以共聞共見認識其為結婚，是兩造顯無結婚行為。又確認
    婚姻不成立之訴，為民事訴訟法第568 條所定，兩造既無結
    婚行為，惟戶籍登記上仍為兩人婚姻之登記，致與事實不符
    ，堪認原告有以確認判決除去此不明確法律關係之必要，從
    而，原告提起本件訴訟為有理由，應予准許。
六、訴訟費用負擔之依據：民事訴訟法第78條。
中    華    民    國    98    年    12    月    29    日
                    家事庭  法  官  毛崑山
以上正本證明與原本無異。
如對本判決不服，應於判決送達後20日內向本院提出上訴狀。
中    華    民    國    98    年    12    月    29    日
                            書記官  廖宮仕


司法院資訊處製作；財團法人民間司法改革基金會備份。
